臺灣高等法院高雄分院刑事判決　　　　 94年度上訴字第805號
上　訴　人　臺灣屏東地方法院檢察署檢察官
被　　　告　丁○○
上列上訴人因被告公共危險等案件，不服臺灣屏東地方法院93年
度訴字第817 號中華民國94年4 月13日第一審判決（起訴案號：
臺灣屏東地方法院檢察署93年度偵字第4155號），提起上訴暨移
送併辦（94年度偵字第2978號），本院判決如下：
    主  文
原判決撤銷。
丁○○共同連續攜帶兇器竊盜，處有期徒刑壹年貳月。
    事  實
一、丁○○、徐文彬（另案經台灣屏東地方法院以93年度簡上字
    第158 號判決科處有期徒刑1 年5 月確定）共同基於意圖為
    自己不法之所有之竊盜概括犯意聯絡，持徐文彬所有客觀上
    足供兇器使用之破壞剪1 支，推由徐文彬持破壞剪剪電線，
    丁○○則在旁把風之方式連續於：(一)93年7 月底某日，在屏
    東縣三地門鄉○○○路廣興高分154 分7 高幹，竊取臺灣電
    力股份有限公司（下稱臺電公司）所有供傳輸電力之電纜線
    50公尺。(二)同年7 、8 月間某日晚間，先後在屏東縣內埔鄉
    ○○村○○路273 之1 號對面，竊取屏東縣內埔鄉公所（下
    稱內埔鄉公所）所有之電纜線140 公尺；在屏東縣內埔鄉○○村○○路瑪家分2 號高幹，竊取內埔鄉公所所有之電纜線
    130 公尺。(三)同年8 月21日晚間，在屏東縣三地門鄉○○村
    ○○道路旁，竊取臺電公司所有供輸送電力之電纜線250 公
    尺。得手後將電纜線拿到屏東縣三地門鄉賽嘉村賽嘉樂園後
    方產業道路旁，剝削電纜線外皮取得銅線，再將銅線送到屏
    東縣里港鄉○○路不知情之胡淑娟所經營鴻益資源回收場變
    賣，變賣所得均花費用畢。93年8 月21日23時45分許，丁○○、徐文彬在屏東縣三地門鄉賽嘉村賽嘉樂園後方產業道路
    旁以香蕉刀等工具剝削電纜線外皮，徐文彬為警當場逮捕，
    丁○○則逃離現場，後經警通知到案而查獲，並扣得徐文彬
    所有供剝削電纜線外皮所用之香蕉刀、尖嘴鉗及老虎鉗各1
    支。(四)丁○○詎仍不知悔改，復承前開意圖為自己不法所有
    之犯意，單獨於93年12月9 日晚間8 時20分許，騎乘KM8-06
    0 號機車，攜帶不詳器具前往蘇瑞芳位於高雄縣里港鄉○○
    村○○路73-14 號後武洛段650 地號田園內，竊取蘇瑞芳園
    內之台電公司所有電線桿上電線319 公尺，蘇瑞芳發現沒電
    ，旋打電話給台電公司，該公司值班員工李茂儀、乙○○接
    獲電話後隨即前往查看時，適丁○○得手欲離去，旋即為蘇
    瑞芳、乙○○、李茂儀等人逮捕，丁○○二度下跪求饒後趁
    隙拔腿逃逸，所騎乘之機車及竊取之電線丟棄現場，經警依
    機車車號循線查獲。
二、案經屏東縣警察局里港分局分別報請臺灣屏東地方法院檢察
    署檢察官偵查起訴及移送併辦。
    理  由
一、訊據被告丁○○（下稱被告）矢口否認有上揭竊盜犯行，辯
    稱：伊雖曾多次載送徐文彬前往台電公司失竊電線之地點，
    惟於抵達後就離去，伊不知道徐文彬是要偷電線去賣，否則
    豈有事後載到胡淑娟所經營之資源回收廠販賣時，在估價單
    內登載自己之身分證號碼及住址之理；又伊所騎乘之騎乘KM
    8-060 號機車是於93年12月9 日失竊，且於失竊當日就去報
    案，惟因沒有帶行車執照，所以拖了2 、3 天才到派出所報
    案云云。
二、惟查：
  (一)被告於原審法院審理時供稱：「我承認有竊取4 次（即事實
    欄(一)至(三)部分）都是跟徐文彬去剪的，破壞剪是徐文彬的，
    我跟他一起去的，他騎我的機車載我去的，是他剪的，我在
    旁邊把風」、「徐文彬找我去的，我不敢剪，那會電死人，
    我只在現場而已」等語（見原審卷第83、85頁）。核與證人
    徐文彬於原審法院亦證稱：「（問：是否跟被告去？）有時
    候我自己去，有時候跟被告去」、「8 月21日那天，我叫被
    告載我去賽嘉，因為我剪的東西放那裡，我要削皮時，警察
    就來了，他（指被告）看到警察就跑了」等語相符（見原審
    卷第81頁）。證人丙○○、甲○○（臺電公司職員）於警訊
    中亦證稱有失竊如事實欄(一)至(三)所示電線之情事（見警(一)卷
    第17至22頁）。證人胡淑娟（鴻益資源回收場負責人）於警
    詢中亦證稱：被告與徐文彬曾先後前往其經營之資源回收場
    賣紅銅等情，復有分別由被告、徐文彬簽名之估價單及現場
    照片在卷（見同上警卷第26至39頁）及香蕉刀、尖嘴鉗、老
    虎鉗各1 支扣案可資佐證，被告此部分自白顯與事實相符，
    應可採信。丙○○、甲○○、胡淑娟上開所證，雖係審判外
    於警訊中之陳述，惟被告於本院審理時已明示同意得為證據
    （見本院上易卷第32頁以下），本院審酌被告上開自白與證
    人胡淑娟所證，認為適當，依刑事訴訟法第159 條之5 第1
    項規定，自得引為認定事實之證據。
  (二)按被告以外之人於檢察事務官、司法警察官或司法警察調查
    中所為之陳述，與審判中不符時，其先前之陳述具有較可信
    之特別情況，且為證明犯罪事實存否所必要者，得為證據，
    刑事訴訟法第159 條之2 定有明文。證人就事實欄(四)所示事
    實部分，證人蘇瑞芳於本院審理時固證稱：當時有抓到小偷
    ，小偷有向我們下跪並趁隙逃跑，被告的身高與該小偷相似
    ，但我不敢確認是被告所竊取等語；證人乙○○、李茂儀（
    台電公司職員）亦分別證稱：當時光線暗，不敢確定、不像
    、身高差不多，但臉不像等語（見本院上易卷第46頁以下）
    。惟證人蘇瑞芳於93年12月9 日晚間8 時許發現沒電後確有
    打電話給台電公司，而證人乙○○、李茂儀亦隨即前往查看
    並逮捕竊取電線之歹徒，證人蘇瑞芳出外查看時手中持有手
    電筒等情，業據渠等於本院審理時分別證述在卷，而渠等於
    同年12月29日在屏東縣警察局里港分局接受調查時，已據該
    分局提供之相片一致明確時指認相片中之人係當日之歹徒（
    見警(二)卷第27頁），被告亦自承相片內之人確係其本人。上
    開相片係被告第1 次為警查獲時，於93年8 月在里港分局內
    所拍攝，影像清晰，並非陳舊之相片，證人蘇瑞芳逮捕歹徒
    時又持有手電筒，因此渠等並無誤認之虞。再者，93年12月
    9 日晚間案發時被告所騎乘之KM8-060 號機車遺留在蘇瑞芳
    之田園內，機車旁放置有剪下之電線，有警方現場所拍攝之
    照片在卷可憑（見警(二)卷第36頁），該機車確係被告所使用
    亦經其供認在卷（見警(二)卷第3 頁）。準此，證人乙○○、
    李茂儀、蘇瑞芳於警訊中所證虛偽陳述之危險性不高，且有
    被告所使用之機車遺留在現場可資佐證，渠等於警訊中所證
    顯具有較可信之特別情況，且為證明犯罪事實存否所必要者
    ，依上開說明，自得採為認定被告犯罪事實之證據。
  (三)被告係於93年12月12日11時向屏東縣警察局里港分局申報其
    所使用之上開機車於同年12月9 日晚間8 時20分許失竊，有
    被告所提出之車輛協尋受理報案單在卷可憑（見本院上易卷
    第56頁）。而如前所述，證人蘇瑞芳發現沒電之時間係同日
    晚間8 時許。是被告申報失竊機車之時間係在案發後，雖被
    告辯稱其係於失竊當日即報案，因未帶行車執照，始拖了2
    、3 天才再到派出所報案云云。惟果真如此，何以不於翌日
    或第2 日即攜帶證件前往報案，拖延3 日後才報案，何況被
    告於本院審理時自承係接獲警方通知時才去報案，顯見所謂
    報案云云，應係東窗事發後為掩飾犯行所為之舉措，從而上
    開報案單不足為被告有利之認定。再者，如前所述，被告出
    售電線時雖在估價單上簽名，並寫下自己之身分證號碼，惟
    上開填載係出於資源回收者胡淑娟之要求，此經胡女於警訊
    中證述明確（見警(一)卷第26頁）。且共犯徐文彬亦在估價單
    上簽名及填載身分證號碼，被告執此辯稱其並未參與行竊取
    云云，亦屬無理由。
  (四)綜上所述，被告犯罪事證明確，所辯係飾卸之詞，不足採信
    ，其上揭竊盜犯行洵堪認定。
三、按刑法第321 條第1 項第3 款所謂之「兇器」，其種類並無
    限制，凡足以對人身造成危險者均屬之；而攜帶兇器竊盜，
    祗須行竊時攜帶具有危險性之兇器為已足，行為人是否有以
    之為行兇之意圖，在所不問。被告與徐文彬持以竊取臺電公
    司所有電纜線之破壞剪，足以對人之身體、生命、安全造成
    威脅，自屬兇器無訛。臺電公司係應一般需用供給電能之事
    業經營者，為電業經營者，其所架設之電纜線，係供傳輸電
    力之用，應屬電業法所稱之供電設備無訛；至內埔鄉公所並
    非電業經營者，所架設之電纜線，固為供應路燈用電之設備
    ，惟並非電業法規範之對象。核被告竊取臺電公司電線之行
    為，係犯電業法第105 條之竊取供電設備罪，應依刑法第32
    1 條第1 項第3 款之攜帶兇器竊盜罪處斷。被告竊取內埔鄉
    公所電線之行為，係犯刑法第321 條第1 項第3 款之攜帶兇
    器竊盜罪。被告就事實欄(一)至(三)所示之犯行，雖僅係擔任把
    風之工作，惟既與徐文彬有共同犯意聯絡與行為分擔，顯非
    出於幫助之犯意，應論以共同正犯。被告先後5 次犯行，時
    間緊接，觸犯基本構成要件相同之罪名，顯係基於概括犯意
    反覆為之，為連續犯，應以情節較重之共同攜帶兇器竊盜論
    以一罪，並加重其刑。
四、原審據以論罪科刑，固非無見；惟如後所述，檢察官以被告
    另涉有公共危險罪，指摘原判決不當，雖屬無理由，惟原判
    決未及就被告如事實欄(四)所示之竊盜犯行併予審理判決，仍
    有未洽，自應由本院將原判決撤銷改判。爰審酌被告犯後坦
    承一部分犯行，攜帶兇器行竊之犯罪手法，行竊之次數，為
    警查獲後仍不知悔改而再度行竊等一切情狀，量處如主文第
    2 項所示之刑。被告等上揭用以竊取電纜線之破壞剪1 支，
    雖係共犯徐文彬所有而供犯本件竊盜罪所用之物，惟未扣案
    ，且係得沒收之物，為避免將來執行困難，故不予宣告沒收
    。扣案之香蕉刀、尖嘴鉗及老虎鉗各1 支，雖亦為共犯徐文
    彬所有，惟係竊盜後供剝削電纜線外皮所用，並非供犯本件
    竊盜案件所用之物，亦不予宣告沒收，附此敘明。
五、公訴意旨另以：被告明知上揭事實欄(一)、(二)、(三)所竊取之電
    纜線，係供路燈通電之用，將之割斷將使路燈失其效用，致
    生往來人車之危險，竟仍以竊取電纜線之手法，使失竊地點
    之路燈失其效用，致生往來人車之危險，因認被告此部分另
    涉有刑法第185 條第1 項之公共危險罪嫌。惟按刑法第185
    條第1 項之規定，係為保護公眾往來交通上之安全而設，故
    其所謂陸路、水路、橋樑，當然指可供公眾往來之道路、水
    道、橋樑而言。該條之罪，以損壞或壅塞陸路、水路、橋樑
    或其他公眾往來之設備或以他法致生往來之危險者為要件，
    足見該罪以損壞、壅塞或其他致生往來危險之行為，其行為
    客體固不以例示之陸路、水路、橋樑為限，但仍須屬於類似
    陸路、水路、橋樑之其他供公眾往來所需之設備，倘所為致
    生往來危險之客體，並非供公眾往來交通之設備，即難以該
    罪論處。查本件被告所竊取之電纜線，固為供應公用道路路
    燈用電所架設，倘將之剪斷，該處路燈即失其效用，可能造
    成民眾通行之不便，然路燈僅係提供道路照明之用，與陸路
    、水路、橋樑等供公眾往來交通之設備，尚屬有間，自非刑
    法第185 條第1 項規範之行為客體。公訴人認被告所為另涉
    刑法第185 條第1 項之罪，不無誤會。公訴人於原審法院雖
    聲請傳訊警員魏明亮及臺電公司員工甲○○到庭證明上開失
    竊地點路燈電線遭竊，確有致生公眾往來危險。惟是否生公
    共危險係屬法律適用之問題，並非傳訊證人可得究明，本院
    認無傳訊之必要。綜上所述，被告被訴此部分罪嫌尚屬不能
    證明，惟公訴人認此部分罪嫌，與上揭論罪科刑部分有想像
    競合犯之裁判上一罪關係，故不另為無罪之諭知。
據上論結，應依刑事訴訟法第369 條第1 項前段、第364 條、第
299 條第1 項前段，電業法第105 條，刑法第11條前段、第28條
、第56條、第321 條第1 項第3 款，判決如主文。
本案經檢察官陳建年到庭執行職務。
中　　華　　民　　國　　94　　年　　7 　　月　　29　　日
                  刑事第四庭    審判長法  官 蕭權閔
                                      法  官 陳吉雄
                                      法  官 李嘉興
以上正本證明與原本無異。
檢察官如不服本判決應於收受本判決後10日內向本院提出上訴書
狀，其未敘述上訴理由者，並得於提起上訴後10日內向本院補提
理由書狀（均須按他造當事人之人數附繕本）「切勿逕送上級法
院」。
被告不得上訴。
中　　華　　民　　國　　94　　年　　7 　　月　　29　　日
　　　　　　　　　　　　　　　　　　　書記官 吳新貞
附錄本件判決論罪科刑法條：
電業法第105 條
竊盜或損壞電桿、電線、變壓器或其他供電設備者，依刑法之規
定從重處斷。
刑法第321條第1 項第3 款
犯竊盜罪而有左列情形之一者，處 6 月以上、 5 年以下有期徒
刑：
三  攜帶兇器而犯之者。
